臺灣新竹地方法院民事小額判決
109年度竹北小字第579號
原      告  梁田桂香
被      告  陳政緯  
上列當事人間損害賠償事件，本院於民國110年3月25日言詞辯論
終結，判決如下：
    主  文
原告之訴駁回。
訴訟費用新臺幣壹仟元由原告負擔。
    事實及理由
一、原告起訴主張：
㈠、依臺灣新竹地方檢察署109年度偵字第9746號所示。原告遭被
    告毆打，受有左上臂瘀傷3X5公分、左手挫擦傷、左膝多處
    挫擦傷、右膝多處挫擦傷之傷勢，眼鏡亦損害。此有新竹縣
    關西鎮衛生所民國109年6月17日診斷證明書1紙、同日醫療
    費用收據2紙（新臺幣（下同）50元、90元）、温哥華隱形
    眼鏡出具之6月14日訂做收據4,000元可證。
㈡、爰依侵權行為法律關係提起本件訴訟，並聲明：⑴被告應給付
    原告5,000元及自起訴狀繕本送達被告之翌日起至清償日止
    ，按年息5%計算之利息。⑵訴訟費用由被告負擔。
二、被告則答辯以：
㈠、被告在關西市場賣漁產，與原告本來素不相識。原告疑似有
    疾病，時常到攤位上鬧，自109年4月8日開始，原告在攤位
    上對被告以「靠邀」「幹你娘」不雅言詞公然侮辱被告；之
    後於109年4月22日，原告趁被告不注意之際，竊取被告攤位
    內之現金500元，旋遭察覺；之後再於109年6月14日早上，
    原告拿取被告攤位上魚貨朝被告丟擲，導致魚貨受損。被告
    頗為頭痛，為制止她的行為，始將原告壓制並當下請求旁人
    報警，警方到場後即將原告交予警方，絕無毆打原告。
㈡、原告所犯公然侮辱罪，經新竹地檢署以109年度偵字第9317號
    聲請簡易判決處刑；所犯竊盜罪，經新竹地檢署以109年度
    偵字第5149號聲請簡易判決處刑及本院以109年度竹北簡字
    第338號簡易判決，處拘役8日。至於109年6月14日該次糾紛
    ，被告並未對原告提告毀損魚貨，原告卻對被告提告傷害，
    經檢察官訊問隔壁攤位證人、警員之職務報告、受理報案紀
    錄後，已對被告以109年度偵字第9746號不起訴處分。以上
    均有書類可證（卷第47-61頁）。
㈢、原告所提診斷證明書、醫療費用收據、眼鏡收據，被告不確
    定是否與兩造間109年6月14日糾紛有關，因為原告的時間感
    會錯亂，況且當天原告的眼鏡並沒有破損。並聲明：⑴原告
    之訴駁回。⑵訴訟費用由原告負擔。
三、本院之判斷：
㈠、按「對於現時不法之侵害，為防衛自己或他人之權利所為之
    行為，不負損害賠償之責。但已逾越必要程度者，仍應負相
    當賠償之責。」民法第149 條定有明文。所謂正當防衛，乃
    對於現時不法之侵害為防衛自己或他人之權利，於不逾越必
    要程度範圍內所為之反擊行為（最高法院64年台上字第2442
    號判例意旨參照）。又民法第149 條但書規定，防衛行為已
    逾越必要程度者，仍應負相當賠償之責，係在調和現時不法
    侵害與防衛行為間之衝突，使逾越正當程度之過當防衛行為
    ，仍不能阻卻其違法性，然被動之防衛行為究與單純之不法
    侵害行為有間，則在過當防衛行為應負賠償責任時，如何程
    度始謂「相當」，應就行為人防衛手段之必要性，與造成侵
    害結果之可否避免及其損害輕重等客觀情狀，為具體之衡量
    ，庶符比例原則之要求（最高法院96年度台上字第2324號判
    決意旨參照）。再按當事人主張有利於己之事實者，就其事
    實有舉證之責任，民事訴訟法第277 條前段定有明文。復按
    民事訴訟如係由原告主張權利者，應先由原告負舉證之責，
    若原告先不能舉證，以證實自己主張之事實為真實，則被告
    就其抗辯事實即令不能舉證，或其所舉證據尚有疵累，亦應
    駁回原告之請求（最高法院17年上字第917 號判例意旨參照
    ）。
㈡、原告主張其於109年6月14日遭被告打傷，則為被告所否認。
    原告固已提出新竹縣關西鎮衛生所109年6月17日診斷證明書
    1紙、同日醫療費用收據2紙（50元、90元）、温哥華隱形眼
    鏡出具之6月14日訂做收據4,000元為證（卷第15-19頁），
    然上開文書僅能說明原告當日手腳有挫擦傷及有更換眼鏡，
    但不足以證明被告有不法侵害行為。
㈢、觀之新竹地檢署109年度偵字第9746號不起訴處分書所載理由
    ，乃：109年6月14日7時10分許，在新竹縣○○鎮○○路00號(關
    西公有市場內)，兩造發生爭執，原告拿起被告攤位上之魚
    貨朝被告丟擲，被告就走出攤位，將原告右手反折在其背後
    ，被告用一隻手壓在原告反折的手上，不讓原告起身，沒有
    傷害的動作，被告確實請隔壁攤商代為報警，經關西分駐所
    警員到場處理時發現，被告將原告壓制在地板上，被告見警
    方到場，遂將原告交給警方，警員到場處理之初步認定亦認
    為被告壓制原告之行為，係因為原告先前有攻擊之動作，為
    等待警察到場處理之防衛行為（卷第47-51頁）。是以，被
    告之行為並無不法且未逾越防衛必要程度，原告縱因被告之
    正當防衛行為，致手腳皮膚有些許挫擦傷，依前引民法第14
    9條規定，被告不負損害賠償之責。
㈣、至於原告主張眼鏡毀損乙節，亦為被告所否認。原告自承：
    眼鏡沒有破掉，只是有一條一條的，無法提出眼鏡壞掉之照
    片等語（卷第44頁）。本院審酌原告於上開傷害案件告訴意
    旨並無一字一句論及其眼鏡毀損，診斷證明書亦無臉部或頭
    部傷勢，故眼鏡果否毀損、因何原因毀損，均屬有疑。況眼
    鏡為消耗品，原告年紀已63歲，所謂「眼鏡有一條一條的」
    ，究係因外力破壞?自然磨損?原告視力疾患?欠缺照片或其
    他旁證可供究明，故原告主張此部分損害，亦無可取。
四、綜上，原告就其主張之損害，未能證明被告有何不法侵害行
    為，及與被告之行為有何相當因果關係存在。其依侵權行為
    法律關係，請求被告賠償損害5,000元，為無理由，不應准
    許，應予駁回。
五、本件判決基礎已臻明確，兩造其餘主張、陳述並所提證據，
    經審酌後，認與本件判決結果不生影響，爰不一一論列。
六、訴訟費用負擔之依據：民事訴訟法第78條，併確定訴訟費用
    額為裁判費1,000元。
中    華    民    國   110    年    4     月    20    日
                  竹北簡易庭    法  官  陳麗芬
以上正本證明與原本無異。
如對本判決上訴，非以其違背法令為理由，不得為之，且須於判
決送達後20日內向本院提出上訴狀（須按他造當事人之人數附繕
本），並繳納上訴審裁判費新臺幣1,500元。
中　　華　　民　　國　　110 　年　　4 　　月　　20　　日
                                書記官　曾煜智